【裁判字號】    99,事聲,114
【裁判日期】    990409
【裁判案由】    消債聲明異議
【裁判全文】
臺灣高雄地方法院民事裁定             99年度事聲字第114號
聲  請  人  萬泰商業銀行股份有限公司
法定代理人  乙○○
相  對  人  甲○○
上列異議人與債務人間消費者債務清理事件，異議人對於民國98
年12月25日本院97年度司執消債更字第97號所為更生方案認可之
裁定提出異議，本裁定如下：
    主  文
異議駁回。
    理  由
一、按消債條例之制定，乃為使負債務之消費者得依本條例所定
    程序清理其債務，以調整其與債權人及其他利害關係人之權
    利義務關係，保障債權人之公平受償，謀求消費者經濟生活
    之更生，進而健全社會經濟之發展，消債條例第一條訂有明
    文，故除有第63條所定之情形外，法院得斟酌裁量認可更生
    方案。又債務人有薪資、執行業務所得或其他固定收入，法
    院認更生方案之條件公允者，得不經債權人會議可決，逕依
    債務人之聲請或依職權以裁定認可更生方案，消債條例第64
    條第1 項亦定有明文。
二、本件異議人異議意旨略以：（一）債務人（即相對人）所陳
    可清償金額與總欠款仍有相當差距，若僅任其清償些微金額
    即可免除高達1,752,219 元債務，將難對社會上因理財不當
    奢侈浪費致衍生高額債務之人有所警惕，且對其他負有債務
    仍正常繳款之客戶有失公允，將嚴重影響金融秩序之建立。
    況依債務人更生方案所提清償成數，僅佔整體債務比例39.8
    1 ％，清償成數應屬過低。（二）債務人目前每月收入僅有
    20,000元，其前曾陳報之每月平均支出為39,000元。倘以此
    數額觀之，債務人時已有無履行更生之可能。債務人於更生
    聲請時，恣意主張過高或不合理之支出，而於未獲認可之下
    再刻意降低支出，藉以獲取認可，已顯具有相當之道德風險
    ，與消債條例之立法意旨有所違背。原審之裁定結果僅片面
    維護債務人利益，絲毫未見平衡雙方當事人之權利義務，亦
    未考量更生條件對債權人是否公允，爰依法聲明異議等語。
三、經查：
  （一）本件債務人聲請更生，前經本院裁定開始更生程序。查
    債務人所提更生方案雖經已申報無擔保及無優先權之債權人
    表決而未可決，惟經本院司法事務官查悉債務人有執行業務
    所得等固定收入每月約20,000元，每月必要支出為39,000元
    。債務人首次陳報除將其所有現金財產103,000 元比例分配
    予各債權人外，並提出每月清償6,000 元，分8 年96期清償
    之更生方案，清償總額為679,000 元，嗣債務人於98年12月
    1 日陳報願提出每月1 期，共分8 年96期、每期清償11,000
    元之更生方案已提高其還款額度，顯見債務人業已盡其最大
    之努力及誠信減少生活支出，以提高清償金額，如更生方案
    不予認可，依消債條例規定唯有開始進行清算，惟債務人名
    下僅有現金103,000 元可構成清算財團，反致使異議人所得
    更低，對異議人同為不利尤甚。再者，該更生方案既為債務
    人提出，以更生程序係使債務人避免清算程序，為有利於債
    務人，則債務人當無故意提出顯無法履行之更生方案而被迫
    進入清算程序。是審酌債務人提出之更生方案，足見相對人
    之還款誠意。從而，原審斟酌債務人除提出以每月1 期，共
    分8 年共96期、每期清償11,000元之更生方案外，另將其所
    有現金財產103,000 元比例分配予各債權人，清償總金額達
    679,000 元，認其條件核屬公允、適當、可行，並無不妥。
  （二）異議人主張更生方案中還款金額僅佔債務總額39.81 ％
    之清償成數過低。惟查，債務人之更生方案應否准許，係以
    是否公允為斷，而所謂公允，應審酌債權人與債務人之利益
    衡平、債務人之償債能力與清償誠意以及社會公益等因素為
    綜合判斷，非以還款成數為絕對標準。異議人所提清償成數
    過低云云，對於法院並無拘束力，亦不影響原裁定認可之合
    法性及妥適性。另依該更生方案，債務人之清償金額亦確高
    於聲請前二年間可處分所得扣除自己及依法應受其扶養者所
    必要生活費用之數額。又債務人於更生事件程序中是否刻意
    降低支出，並非本條例第63條、第64條所定得否認可更生方
    案之理由，且異議人僅空泛指稱債務人以刻意降低支出獲取
    認可，已顯具有相當之道德風險云云，卻未能具體指出相對
    人有何本條例第63條及第64條第2 項之情事，亦非可採。
四、綜上，本院司法事務官斟酌債務人除提出以每月1 期，共分
    8 年96期、每期清償11,000元之更生方案外，另將其所有現
    金財產103,000 元比例分配予各債權人，清償總金額達679,
    000 元，多於債務人所得處分之財產計依清算可得清償之前
    揭財產殘值，認其條件核屬公允、適當、可行。此外，又查
    無同條例第63條或第64條第2項 所定不應認可之消極事由存
    在，乃逕依同條例第64條第1項 裁定予以認可債務人所提更
    生方案，經核並無不合。從而，聲明人聲明異議，非有理由
    ，應予駁回。
五、依消費者債務清理條例第15條、民事訴訟法第240 條之4第3
    項後段、第78條，裁定如主文。
中    華    民    國    99    年    4     月    9     日
                        臺灣高雄地方法院鳳山分庭
                            法      官  何悅芳
上為正本係照原本作成。
如不服本裁定，應於裁定送達後10日內，以書狀向本院提出抗告
，並繳納抗告費新臺幣1千元。
中    華    民    國    99    年    4     月    9     日
                            書  記  官  陳俐嫺

司法院資訊處製作；財團法人民間司法改革基金會備份。
